臺灣高雄地方法院刑事判決　　　　　　 93年度簡上字第282號
公　訴　人　臺灣高雄地方法院檢察署檢察官
上　訴　人　丙○○○
即　被　告
上　訴　人　丁○○　男　64歲（民國29年12月16日生）
即　被　告
共　　　同
選任辯護人　謝國允律師
右列上訴人因傷害案件，不服本院高雄簡易庭中華民國93年3月
17日93年度簡字第1083號第一審簡易判決（聲請簡易判決處刑
案號：臺灣高雄地方法院檢察署92年度偵字第25474號），提起
上訴，本院管轄之第二審合議庭判決如下（上訴人丁○○部分，
改依通常程序自為第一審判決）：
    主  文
原判決撤銷。
丙○○○傷害人之身體，處拘役貳拾日，如易科罰金，以參佰元
折算壹日。
丁○○無罪。
    事  實
一、丙○○○與甲○○為姊妹關係，屬於家庭暴力防治法第3條
    第4款所規定之家庭成員關係，緣丙○○○與甲○○前因母
    親陸桃生扶養費問題而生嫌隙，於民國92年3月8日下午某時
    許，甲○○復前來丙○○○位於高雄縣鳳山市○○街175巷
    11弄30號住處，欲商討陸桃生之扶養問題，丙○○○之夫丁○○開門讓甲○○進入第1道大門後，因丙○○○不願與甲○○見面，打開進入屋內之第2道大門時赫見來者為甲○○
    ，竟因不欲讓甲○○進入屋內，明知在甲○○執意開門入內
    之情況下，用力將門關上可能傷及甲○○之手部及肩胛部等
    部位，仍基於縱使致甲○○受傷之結果，亦不違背其本意之
    傷害故意，猶強力將門關上，造成甲○○之左手挫傷、右手
    第3、4指挫傷及右肩胛部挫傷等傷害。
二、案經甲○○訴由臺灣高雄地方法院檢察署檢察官偵查並聲請
    簡易判決處刑。
    理  由
壹、有罪部分
一、訊據上訴人即被告丙○○○矢口否認有何傷害犯行，辯稱：
    我是開門時他衝進來，我不知道他如何受傷云云。辯護人則
    以被告丙○○○充其量僅有過失傷害等語資為被告丙○○○
    辯護。惟查：
  (一)上開犯罪事實，業據告訴人甲○○於審理中指訴因2人互相
    拉扯成傷等語，而告訴人受有如事實欄所載之傷害，亦有林
    進興醫院92年3月8日所出具之診斷書1紙在卷可稽，且被告
    丙○○○於本院審理時自承：告訴人在第1道門外面，丁○○開門，我從樓上下來，要開第2道門，我看到是告訴人，
    趕快要關門，告訴人要拉開門要衝進來，我要關門，她的手
    在硬拉門時受傷的等語在卷。是被告丙○○○確有因與告訴
    人拉扯門而使告訴人受傷乙情屬實。
  (二)至告訴人雖於本院審理時陳稱：他們2人打我1個，我姊姊拿
    照相機打我，我姊姊與丁○○一起在那裡扭打，3個人打成
    一團云云。惟觀諸卷附上開診斷書所載為左手挫傷、右手第
    3 、4指挫傷及右肩胛部挫傷之傷勢，衡情如為丙○○○持
    照相機並與丁○○共同毆打告訴人，以告訴人所稱被告2人
    所施加於告訴人之手段及傷害之程度，則告訴人所受傷害應
    不僅只有集中在手、肩胛部位，其傷勢亦應非僅有挫傷而已
    。另參以被告丙○○○於本院審理時，詢之其自身所受傷勢
    何來，答稱：在拉扯門之間，告訴人從門縫伸手進來打到我
    的臉，左手肘及右前臂是因拉扯門之間受傷等語，徵諸卷附
    之惠德醫院92年7月14日所出具診斷證明書所載，被告丙○○○傷勢為顏面多處擦傷，左肘擦傷，右前臂擦傷等傷害，
    其受傷部位分佈在顏面、手肘及前臂，足見被告丙○○○所
    稱其欲關門，而告訴人欲開門，雙方在拉扯門之間，曾互相
    施加暴力於對方，致告訴人之手及肩胛部位因被告丙○○○
    用力關門受傷等情非虛。
  (三)被告丙○○○明知告訴人執意開門入內，若用力關門足以使
    告訴人受傷，是被告丙○○○應可認知其關門及與告訴人拉
    扯門之動作，足致告訴人產生受傷之結果，然其仍執意關門
    ，顯見被告應有傷害告訴人之未必故意甚明。被告丙○○○
    上開所辯，顯係事後卸責之詞，不足採信。本件事證明確，
    被告丙○○○犯行堪以認定，應予依法論科。
二、按家庭暴力者，謂家庭成員間實施身體或精神上不法侵害之
    行為。又家庭暴力罪者，謂家庭成員間故意實施家庭暴力行
    為而成立其他法律所規定之犯罪。家庭暴力防治法第2條第1
    、2項定有明文。查被告丙○○○與告訴人甲○○係姊妹關
    係，此有被告丙○○○與告訴人陳明在卷，屬於家庭暴力防
    治法第3條第4款所定之家庭成員關係，被告丙○○○對於告
    訴人實施身體上之傷害行為，且構成刑法傷害罪，核屬家庭
    暴力罪無訛，惟家庭暴力防治法第2條第2項所定之家庭暴力
    罪，並無處罰之明文，自應適用刑法之規定論處。故核被告
    丙○○○所為，係犯刑法第277條第1項之傷害罪。原審依偵
    查時所發現之現存證據，認被告丙○○○傷害犯行明確，判
    處拘役30日，其量刑及適用法條固非無見，然查被告丙○○○基於傷害人身體之未必故意，致使告訴人成傷，已如前述
    ，而原審就被告丙○○○與被告丁○○論以共犯傷害罪行，
    認「3人然後發生拉扯，丙○○○與丁○○2人並合力徒手毆
    打甲○○」，與事實尚有未合，被告丙○○○上訴執此指摘
    原判決誤認被告丙○○○及丁○○2人共犯傷害罪行，請求
    撤銷更為適當合法之判決，為有理由；且被告丙○○○與告
    訴人為家庭暴力防治法所稱之家庭成員關係，原審未予審酌
    ，自有未洽，是原判決既有前開違誤，即屬無可維持，應由
    本院予以撤銷改判。爰審酌被告丙○○○與告訴人拉扯門致
    告訴人受傷，雖非事出無由，然其不思以和平途徑解決問題
    ，反而以暴力相向，自應予以非難。惟其所為犯行情節輕微
    ，侵害法益並非重大，以及告訴人所受傷勢尚屬輕微等一切
    情狀，量處如主文所示之刑，並諭知易科罰金之折算標準。
貳、無罪部分：
一、聲請簡易處刑意旨略以：被告丁○○於92年3月8日下午，在
    其位於高雄縣鳳山市○○街175巷11弄30號住處，與被告丙○○○共同基於傷害之犯意聯絡，合力徒手毆打告訴人甲○○，致告訴人甲○○受有左手、右手第3、4指及右肩胛部等
    處挫傷之傷害，因認被告丁○○涉有刑法第277條第1項之傷
    害罪嫌。
二、按犯罪事實應依證據認定之，無證據不得推定其犯罪事實。
    又不能證明被告犯罪者，應諭知無罪之判決，刑事訴訟法第
    154條、第301條第1項分別定有明文。又被害人所述被害情
    形如無瑕疵可指，而就其他方面調查又與事實相符，其供述
    始足據為判決之基礎；且告訴人之告訴，係以使被告受刑事
    訴追為目的，是其陳述是否與事實相符，仍應調查其他證據
    以資審認（最高法院32年上字第657號、52年台上字第1300
    號判例參照）。又事實之認定，應憑證據，如未能發現相當
    證據，或證據不足以證明，自不能以推測或擬制之方法，為
    裁判基礎（最高法院40年台上字第86號判例參照）。另認定
    犯罪事實所憑之證據，雖不以直接證據為限，間接證據亦包
    括在內；然而無論直接或間接證據，其為訴訟上之證明，須
    於通常一般之人不致有所懷疑，而得確信其為真實之程度者
    ，始得據為有罪之認定，倘其證明尚未達到此一程度，而有
    合理之懷疑存在時，即無從為有罪之認定，亦有最高法院76
    年台上字第4986號判例可資參照。
三、聲請簡易處刑意旨認被告丁○○涉有刑法第277條第1項之犯
    行，無非係以告訴人甲○○之指訴為其主要論據。訊據被告
    丁○○堅決否認有何傷害犯行，辯稱：我只是開大門，我行
    動不方便，我沒有對告訴人動手等語。辯護人則以被告丁○○當時之身體狀況無法與告訴人拉扯並毆打之，且僅憑告訴
    人之指訴，並無其他積極證據可證明被告丁○○確有毆打告
    訴人等語資為被告辯護。
四、經查：告訴人甲○○雖於本院審理時指訴：被告丁○○與被
    告丙○○○一起扭打，3個人打成一團，我的傷勢都是他們2
    人打我的，當時亂成一團，我也不知道如何造成的，他拿照
    相機一直打我云云，然經核對告訴人所提出之診斷證明書，
    其受傷之處除雙手及肩胛外，並無其他身體部位之傷勢。參
    諸被告丁○○於偵查及本院審理時均自承當時之身體狀況仍
    有能力接送孫子及騎乘機車至證券行，且丁○○於91年7月
    17日曾因糖尿病及陳舊性心肌梗塞住院診療至同年月19日出
    院，其住院期間日常活動可自行活動，是被告丁○○當時之
    身體狀況尚非無行動能力，而以男性、女性力道之差距，如
    依告訴人所指稱被告丁○○持照相機與被告丙○○○合力毆
    打告訴人，則其2人所施加於告訴人之手段及傷害之程度，
    告訴人所受傷勢顯然不可能僅如此輕微，是自難逕以告訴人
    之上開指訴為不利被告丁○○之認定；況且被告丁○○與被
    告丙○○○係夫妻關係，告訴人又為被告丁○○之小姨子，
    縱使告訴人與被告丙○○○發生爭執，自無無端偏頗一方之
    理，是被告丁○○所稱其並未動手一節，應堪採信。又告訴
    人就被告丁○○所涉上開傷害犯行亦未能提供相關人證或物
    證以供本院查明，尚難僅以告訴人片面之指述遽以認定被告
    丁○○涉有前開傷害犯行。此外，復查無其他積極證據足資
    認定被告丁○○有何傷害犯行，亦查無其他事證足認被告丁○○與被告丙○○○間有何傷害之犯意聯絡及行為分擔，揆
    諸前揭說明，應依法諭知無罪之判決。原審以被告丁○○罪
    證明確而依刑法第277條第1項之規定逕對被告丁○○論罪科
    刑，自有未洽。被告丁○○上訴意旨否認犯罪指摘原判決不
    當，為有理由，是原判決既有前開違誤，即屬無可維持，應
    由本院予以撤銷改判，而為被告丁○○無罪之諭知。
參、又本件被告丁○○並未該當於刑法第277條第1項之構成要件
    ，而應對其諭知無罪之判決，已如前述，原審本不得適用刑
    事訴訟法第7編所定之簡易程序對其論罪科刑，而應依刑事
    訴訟法第452條規定適用通常程序為審判，則本院所為前開
    無罪判決，係依刑事訴訟法第455條之1第3項規定準用同法
    第369條第2項規定適用第一審通常程序而為之第一審通常程
    序判決，附此敘明。
據上論斷，應依刑事訴訟法第455條之1第1項、第3項、第452條
、第369條第1項前段、第2項、第364條、第299條第1項前段、第
301條第1項，刑法第277條第1項、第41條，罰金罰鍰提高標準條
例第1條前段、第2條，判決如主文。
本案經檢察官乙○○到庭執行職務。
中　　華　　民　　國　　94　　年　　5 　　月　　25　　日
                  鳳山刑事第1庭     審判長法  官  陳志銘
                                          法  官  莊珮君
                                          法  官  林芳華
以上正本證明與原本無異。
被告顏吳美惠部分不得上訴。
丁○○無罪部分，如不服本判決，應於收受送達後10日內向本院
提出上訴書狀。
                                          書記官 賴佳慧
中　　華　　民　　國　　94　　年　　5 　　月　　31　　日
附錄本案論罪科刑法條
刑法第277條
傷害人之身體或健康者，處3年以下有期徒刑、拘役或1千元以下
罰金。
犯前項之罪因而致人於死者，處無期徒刑或7年以上有期徒刑；
致重傷者，處3年以上10年以下有期徒刑。
